臺灣新北地方法院民事判決
111年度重訴字第208號
原      告  陳敬諒  
            陳敬皇  
共      同
訴訟代理人  林萬憲律師
            蔡宜庭律師
被      告  陳森楷  
訴訟代理人  謝世瑩律師
被      告  康清波  
            康清松  
上列當事人間請求分割共有物事件，經本院於民國111年8月26日
言詞辯論終結，判決如下：
    主  文
兩造共有新北市○○區○○段000地號土地，分割如附圖所示，即：
  編號A（暫編609地號）部分，面積152.70平方公尺土地，分歸
  被告陳森楷取得；編號B（暫編609⑴地號）部分，面積152.70
  平方公尺土地，分歸原告陳敬諒取得；編號C（暫編609⑵地號
  ）部分，面積152.69平方公尺土地，分歸原告陳敬皇取得；編
  號D（暫編609⑶地號）部分，面積152.70平方公尺土地，分歸
  被告康清波、康清松共同取得，並依照各2分之1比例保持共有
  。
訴訟費用由兩造依附表所示「訴訟費用負擔比例」欄所示比例
  負擔。
    事實及理由
一、原告主張：坐落新北市○○區○○段000地號土地（下稱系爭土
    地，面積610.79平方公尺）為兩造共有，應有部分詳如附表
    所示，系爭土地法令上並無不能分割限制，依其使用目的，
    亦無不能分割情形，且兩造無不分割約定，因無法達成協議
    ，爰依民法第823條第1項請求分割。查系爭土地呈現L形狀
    並非畸零地，地勢平坦，且位於新北市林口市區，面向公有
    道路即新北市林口區竹林路，位置交通便利，另經徵詢被告
    康清波、康清松意見，兩人願保持共有，故請求依附圖所示
    方案分割，即編號A部分，分歸被告陳森楷取得；編號B部分
    ，分歸原告陳敬諒取得；編號C部分，分歸原告陳敬皇取得
    ；編號D部分，分歸被告康清波、康清松共同取得，並依照
    各2分之1比例保持共有等語，並聲明求為判決如主文第1項
    所示。
二、被告均陳稱：目前同意依原告所提方案為裁判分割等語。
三、按共有人除共有物之使用目的不能分割或契約訂有不分割之
    期限外，得隨時請求分割共有物；共有物之分割，依共有人
    協議之方法行之，分割之方法不能協議決定者，法院得因任
    何共有人之請求，命為以原物分配於各共有人。民法第823
    條第1項前段、第824條第1項、第2項第1款前段分別定有明
    文。本件原告主張系爭土地為兩造所共有，應有部分如附表
    所示，各共有人就系爭土地無不分割之特約，系爭土地亦無
    不能分割之情形，惟兩造對於分割方法未能達成協議之事實
    ，業據提出土地登記謄本及地籍圖謄本為憑，被告復未爭執
    ，是原告依前揭規定，請求分割系爭土地，自無不合，應予
    准許。
四、再分割共有物以原物分配於各共有人為原則，法院就共有物
    為裁判分割時，應依民法第824條之規定為適當之分割，即
    應斟酌各共有人之意願、利害關係、共有物之性質、分割後
    之經濟效用及公共利益等定一適當公平之方法(最高法院81
    年度臺上字第16號及89年度臺上字第724號判決要旨參照)。
    又分割共有物，以消滅共有關係為目的，法院裁判分割共有
    土地時，除因該土地內，有部分土地之使用目的不能分割（
    如為道路）或部分共有人仍願維持其共有關係，或部分當事
    人因繼承關係須維持公同共有關係，應就該部分土地不予分
    割或准該部分共有人成立新共有關係外，應將土地分配於各
    共有人單獨所有（最高法院69年台上字第1831號判例意旨參
    照）。查，系爭土地面臨新北市林口區竹林路之公有道路，
    有原告所提系爭土地現狀照片為憑，而依原告所提附圖所示
    之分割方案，兩造所取得之土地均尚屬方正，且均直接面臨
    道路，被告並已於本院審理時表明同意該分割方案，是認如
    附圖所示之分割方案，應最能發揮系爭土地之利用價值及符
    合全體共有人即兩造利益，爰將系爭土地分割如主文第1 項
    所示。
五、末按因共有物分割、經界或其他性質上類似之事件涉訟，由
    敗訴當事人負擔訴訟費用顯失公平者，法院得酌量情形，命
    勝訴之當事人負擔其一部，民事訴訟法第80條之1 定有明文
    。按分割共有物之訴，為固有必要共同訴訟，兩造間本可互
    換地位，且法院本不受原告聲明分割方案之拘束，如准予裁
    判分割，原告之訴即為有理由，無敗訴與否之問題，是原告
    起訴雖於法有據，然被告之應訴乃法律規定所不得不然，如
    由被告負擔全部費用，於法顯失公平，本院認應由兩造依其
    就系爭土地之應有部分比例負擔，始為公允。
六、訴訟費用負擔之依據: 民事訴訟法第80條之1 、第85條第1
    項後段。 
中　　華　　民　　國　　111 　年　　9 　　月　　23　　日
                  民事第四庭    法　官　古秋菊
以上正本係照原本作成
如對本判決上訴，須於判決送達後20日內向本院提出上訴狀。
中　　華　　民　　國　　111 　年　　9 　　月　　29　　日
                                書記官　邱雅珍

附表：
編號 土地共有人 應有部分比例及訴 訟費用負擔比例  1 陳敬諒 4分之1  2 陳敬皇 4分之1  3 陳森楷 4分之1  4 康清波 8分之1  5 康清松 8分之1